臺灣屏東地方法院刑事判決              100年度易字第435號
公  訴  人  臺灣屏東地方法院檢察署檢察官
被      告  莊奕
上列被告因傷害等案件，經檢察官提起公訴（99年度偵字第1130
3 號），被告於準備程序中就被訴犯罪事實為有罪之陳述，經本
院告知簡式審判程序之旨，並聽取檢察官、被告之意見後，經合
議庭裁定由受命法官獨任進行審判程序，判決如下：
    主  文
莊奕犯非法持有刀械罪，累犯，處有期徒刑肆月，如易科罰金
，以新臺幣壹仟元折算壹日，扣案之武士刀（刀械編號：一○○
一一號）壹把沒收。又犯傷害罪，累犯，處有期徒刑肆月，如易
科罰金，以新臺幣壹仟元折算壹日。應執行有期徒刑陸月，如易
科罰金，以新臺幣壹仟元折算壹日，扣案之武士刀（刀械編號：
一○○一一號）壹把沒收。
    事  實
一、莊奕前於民國95年間因詐欺、毒品危害防制條例、毒品危
    害防制條例案件經法院判處有期徒刑1 年、1 年、1 年確定
    ，經分別減刑為6 月、6 月、6 月，後2 罪並定應執行刑為
    11月，且與第1 罪接續執行，嗣於98年7 月21日縮刑假釋出
    監付保護管束，假釋期間於同年9 月13日屆滿，上開徒刑已
    執行完畢。其於85年間，在屏東縣屏東市○○里○○街125
    號住處，未經許可製造完成具有殺傷力之武士刀（刀械編號
    ：10011 號）1 支且持有之( 未經許可製造刀械部分，不另
    為免訴判決，如下述) 。另於99年9 月28日0 時許，在屏東
    縣屏東市高屏大橋下方，莊奕因認遭酒友李來福「嘲笑羞
    辱、以鬧鐘喧吵」，竟基於傷害之犯意，持上開武士刀劃向
    李來福身體，導致李來福受有左上胸撕裂傷8 公分併鎖骨骨
    折之傷害。經警據報後循線查獲，並扣得上開武士刀（刀械
    編號：10011 號) 。
二、案經李來福訴由屏東縣政府警察局屏東分局報告偵辦臺灣屏
    東地方法院檢察署檢察官偵查起訴。
    理  由
壹、有罪部分:
一、本件被告莊奕所犯並非死刑、無期徒刑、最輕本刑為3 年
    以上有徒刑之罪或高等法院管轄第一審案件，而其於準備程
    序進行中，被告先就被訴事實為有罪之陳述，經法官告知簡
    式審判程序之旨，並聽取公訴人及被告之意見後，本院認適
    宜改依簡式審判程序進行，爰依刑事訴訟法第273 條之1 第
    1 項、第284 條之1 規定，由本院合議庭以裁定由受命法官
    獨任進行簡式審判程序，合先敘明。
二、訊據被告對於上揭犯罪事實均坦承不諱，核與證人即被害人
    李來福於警詢之證述（見警卷第5 頁至第6 頁）情節相符，
    復有搜索扣押筆錄、扣押物品目錄表、扣押物品照片、現場
    照片與寶健醫院診斷證明書、屏東縣政府警察局刀械鑑驗記
    錄表各1 份（見警卷第13頁至第16頁、第18頁至第24頁）在
    卷可憑。綜上，足認被告之自白與事實相符，堪以採信，本
    案事證明確，被告犯行堪以認定，應依法論科。
三、論罪科刑：
  (一)按未經許可持有刀械為繼續犯，於其終止持有之前，犯罪行
    為仍在繼續實施之中，其間法律縱有變更，但其行為既繼續
    實施至新法施行以後，自無行為後法律變更，應為新舊法比
    較之問題，而應適用其行為終止時之現行槍砲彈藥刀械管制
    條例論處。次按製造刀械後持有，其持有與製造雖屬吸收關
    係，但實際上係不同之二行為，製造行為既因追訴時效完成
    而不能論罪，則吸收關係亦不能成立。甲為警查獲時，其持
    有武士刀之行為仍在繼續中，如檢察官起訴書已記載無故持
    有之事實，自應僅就無故持有部分論罪，製造部分則不另為
    免訴之諭知（司法院84年4 月13日（84）廳刑一字第07260
    號函文之研究意見及法務部89年8 月14日（89）法檢決字第
    002326號函文之研究意見參照）。是被告製造刀械之行為，
    雖追訴時效已完成（詳後述），然公訴人於起訴書已記載被
    告非法持有武士刀之事實，則衡諸上開說明，自應就被告非
    法持有刀械部分論罪。又被告未經許可持有刀械之行為繼續
    至99年9 月28日為警查獲時始終止，而被告所犯槍砲彈藥刀
    械管制條例第14條第3 項規定，於被告行為後並無任何修正
    變更，自無應為新舊法比較之問題，而應適用其行為終止時
    之現行槍砲彈藥刀械管制條例第14條第3 項規定論處。
  (二)核被告就持有武士刀部分所為，係犯槍砲彈藥刀械管制條例
    第14條第3 項之非法持有刀械罪，以武士刀劃傷李來福部分
    ，則係犯刑法第277 條第1 項之傷害罪。又被告製造刀械犯
    行部分已逾追訴權時效（詳後述），應僅就被告非法持有刀
    械部分論罪（即論以槍砲彈藥刀械管制條例第14條第3 項非
    法持有刀械罪），公訴意旨漏未斟酌此點，而認被告係犯同
    條例第14條第1 項之製造刀械罪，尚有未洽，惟持有刀械部
    分與製造刀械部分係屬實質上一罪，本院自得就持有刀械部
    分予以審理，並變更其起訴法條。
  (三)被告於85年間製造完成刀械後持有之，於99年9 月28日0 時
    許，係偶然間因遭酒友李來福嘲笑羞辱、以鬧鐘喧吵，而臨
    時起意，持上開武士刀劃傷李來福身體，其持有刀械並非基
    於蓄意傷害人始為之，本案被告持上開刀械劃傷李來福，純
    係偶然因素，是被告所犯非法持有刀械罪與傷害罪間犯意各
    別，行為互殊，應予分論併罰。
  (四)又被告有如上揭事實欄所列前案及執行紀錄，有臺灣高等法
    院被告前案紀錄表1 份附卷可查，其受有期徒刑執行完畢5
    年內故意再犯有期徒刑以上之非法持有刀械罪(98 年9 月13
    日假釋期滿至本案99年9 月28日0 時期間持有刀械部分) 及
    傷害罪，皆為累犯，均應依刑法第47條第1 項規定加重其刑
    ( 被告於85年間至98年9 月13日假釋期滿期間持有刀械部分
    不構成累犯) 。
  (五)爰審酌被告明知非法持有刀械係觸法行為，竟無視法律規定
    ，仍非法持有本案扣案之武士刀1 把，且非法持有時間甚久
    ，對社會治安造成潛在危險，復已有傷害之前案紀錄，堪認
    其品行不佳，僅因細故動輒持製造之刀械傷害他人，動機及
    所為均不足取，惟念及其犯後坦承犯行，態度尚可，並衡量
    被告於犯罪時所受刺激、犯罪之手段、學歷為國中畢業，智
    識程度尚可、經濟狀況勉持、犯罪所生之危險或損害、犯罪
    後之態度等一切情狀，分別量處如主文所示之刑，並均諭知
    易科罰金之折算標準，並定其應執行刑暨諭知易科罰金之折
    算標準，以示懲儆。
  (六)沒收部分：扣案具有殺傷力之武士刀（刀械編號：10011 號
    ) 1 把，為槍砲彈藥刀械管制條例所規定未經許可不得持有
    之違禁物，不問屬於犯人與否，應依刑法第38條第1 項第1
    款之規定，宣告沒收。
貳、不另為免訴諭知部分：
  (一)公訴意旨略以：被告莊奕明知武士刀為管制刀械，依法不
    得製造，竟於民國85年間之某日，在屏東縣屏東市○○里○
    ○街125 號住處，未經許可製造完成具有殺傷力之武士刀（
    刀械編號：10011 號）1 支且持有之，因認被告涉犯槍砲彈
    藥刀械管制條例第14條第1 項之製造刀械罪嫌。
  (二)按行為後法律有變更者，適用行為時之法律。但行為後之法
    律有利於行為人者，適用最有利於行為人之法律，刑法第2
    條第1 項定有明文。查槍砲彈藥刀械管制條例於72年6 月27
    日制定公布，同年月29日生效，其中第12條第1 項規定：「
    未經許可製造、販賣或運輸刀械者，處1 年以下有期徒刑」
    ；該條規定於86年11月24日修正公布，同年月26日生效，條
    次改列為第14條第1 項，並修正規定為：「未經許可，製造
    、販賣或運輸刀械者，處3 年以下有期徒刑，併科新台幣10
    0 萬元以下罰金」。比較新舊法規定，以舊法之法定刑度較
    輕，對被告較有利，自應依行為時之舊法論斷（即法定刑為
    1 年以下有期徒刑）。次查，犯最重本刑1 年以上3 年未滿
    之有期徒刑，其追訴權時效因5 年內不行使而消滅，24年1
    月1 日公布，同年7 月1 日施行之刑法第80條第1 項第3 款
    規定甚明；而於94年2 月2日 修正公布，並於95年7 月1 日
    施行之刑法第80條第1 項第3 款則規定：「追訴權，因下列
    期間內未起訴而消滅：．．．三、犯最重本刑為1 年以上3
     年未滿有期徒刑之罪者，10年」。比較新舊法規定，以舊
     法對被告有利，自應適用行為時之舊法（即追訴權時效因5
     年內不行使而消滅）。
  (三)是被告非法製造刀械部分，既應依舊法規定論斷，即法定刑
    為1 年以下有期徒刑，追訴權期間為5 年。又追訴權期間，
    自犯罪成立之日起算，則自被告製造完成刀械之日即85年間
    某日起算，至99年9 月28日被告為警查獲止，已超過5 年追
    訴權期間，時效已完成，依刑事訴訟法第302 條第2 款規定
    ，本應諭知免訴之判決，惟公訴意旨認被告製造刀械部分，
    與本院上揭論罪科刑之被告非法持有刀械罪部分，係屬吸收
    關係之實質上一罪，故本院不另為免訴之諭知，併此敘明。
據上論斷，應依刑事訴訟法第299 條第1 項前段、第284 條之1
、第273 條之1 第1 項、第300 條，槍砲彈藥刀械管制條例第14
條第3 項，刑法第11條前段、第277 條第1 項、第41條第1 項前
段、第8 項、第38條第1 項第1 款、第47條第1 項、第51條第5
款，刑法施行法第1 條之1 ，判決如主文。
本案經檢察官潘國威到庭執行職務。
中    華    民    國   100    年    8     月    25    日
                  刑事第三庭    法  官  蕭筠蓉
以上正本證明與原本無異。
如不服本判決應於收受判決後10日內向本院提出上訴書狀，並應
敘述具體理由；其未敘述上訴理由者，應於上訴期間屆滿後20日
內向本院補提理由書（均須按他造當事人之人數附繕本）「切勿
逕送上級法院」。
中    華    民    國   100    年    8     月    25    日
                                書記官  張語恬